【裁判字號】    90,交抗,442
【裁判日期】    900717
【裁判案由】    聲明異議
【裁判全文】
臺灣高等法院臺中分院刑事裁定                      九十年度交抗字第四四二號
    抗  告  人
    即受處分人  乙○○
右列抗告人因聲明異議案件，不服臺灣台中地方法院中華民國九十年四月三十日裁定
（九十年度交聲字第一○○號）提起抗告，本院裁定如左：
      主  文
抗告駁回。
      理  由
一、本件抗告人即受處分人（以下稱抗告人）乙○○於民國九十年一月二十五日上午
    十時九分許、同日上午十一時七分許，駕駛車牌號碼：ＯＤ─五八七九號自用小
    客車，在國道一號高速公路南向二百五十八公里處、南向三百零三公里處，違規
    行駛路肩，經內政部警政署國道公路警察局第四警察隊（下稱國道四隊）填製公
    警局交字第ＺＤ0000000號、ＺＤ0000000號舉發違反道路交通管
    理事件通知單，予以逕行舉發。嗣經原處分機關交通部公路局臺中區監理所就抗
    告人二次違規行駛高速公路路肩之行為，分別裁處最低罰鍰新台幣三千元，逾期
    最高罰鍰新台幣六千元，並各記違規點數一點，案經抗告人向原審聲明異議。
二、原審裁定意旨略以：(1)按汽車行駛高速公路時，不得在路肩上行駛，或利用路肩
    超越前車或倒車；汽車行駛於高速公路，而不遵管制之規定者，處汽車駕駛人新
    台幣（下同）三千元以上六千元以下罰鍰；又汽車駕駛人違反上開規定者，除依
    原條款處罰鍰外，並記違規點數一點，高速公路交通管制規則第九條第一項第二
    款、道路交通管理處罰條例第三十三條第一項、第六十三條第一項第一款亦分別
    定有明文。(2)抗告人於原審聲明異議意旨略以：抗告人於九十年一月二十五日行
    駛於高速公路欲南下高雄，在匝道入口處執勤員警曾攔車告以可行駛路肩，惟疏
    未告知得行駛路肩之路段，以致抗告人途遇塞車時即行駛路肩，但抗告人於九十
    年二月十五日卻接獲二張行駛路肩舉發單，然抗告人行駛路肩係因行政上執行之
    瑕疵所致，如要求抗告人繳納罰款，實不合理，為此聲明異議，請求撤銷原處分
    云云。經查：抗告人對於駕駛車牌號碼ＯＤ─五八七九號自用小客車，分別於九
    十年一月二十五日上午十時九分許、同日上午十一時七分許，在國道一號高速公
    路南向二百五十八公里處、南向三百零三公里處行駛路肩之事實並不爭執，並有
    照片影本二幀、內政部警政署國道公路警察局第四分隊 (下稱國道四隊）公警交
    字第ＺＤ0000000號、ＺＤ0000000號舉發違反道路交通管理事件
    通知單影本二紙可資佐證；又前揭路段於九十年一月二十五日並未開放路肩行駛
    之事實，亦有國道四隊九十年四月三日九十公警國四刑字第二七三四號函影本一
    件附卷可查，足見抗告分人確有於上開時地違規行駛高速公路路肩之情事。按人
    民違反法律上之義務而應受行政罰之行為，法律無特別規定時，雖不以出於故意
    為必要，仍須以過失為其責任條件，但應受行政罰之行為，僅須違反禁止規定或
    作為義務，而不以發生損害或其危險為其要件者，推定為有過失，於行為人不能
    舉證證明自己無過失時，即應受處罰（司法院大法官會議釋字第二七五號解釋參
    照），查抗告人既有上開違反規定之行為，依前揭解釋意旨，應推定抗告人有過
    失，且其未能舉證證明其無過失，自不得以前揭辯解作為免責之理由。從而，原
    處分機關本諸權責，就抗告人二次違規行駛高速公路路肩之行為，分別裁處最低
    罰鍰三千元，逾期最高罰鍰六千元，並各記違規點數一點，核無不當，並認抗告
    人之異議為無理由，而予以駁回。
三、抗告意旨略以：員林匝道入口處執勤員警告訴抗告人可以行駛路肩，但未告訴
    路肩結束路段，以致抗告人誤駕駛其他路段，此為員警執勤上之疏忽。九十年
    一月二十五日適逢大年初二，當天員林交流道根本未豎立任何標誌，且西螺交流
    道也未豎立路肩結束標誌，警廣交通台也未播報開放路肩及結束區段，抗告人平
    日只要上高速公路，就會收聽警廣路況廣播，隨時警惕自己勿違規，更不敢輕易
    行駛路肩，當天就是因執勤員警之宣導，抗告人才敢行駛路肩，如果在員林交流
    道前有豎立標誌，駕駛人依標誌行駛即可，又何須員警攔下每輛車通知可行駛路
    肩？抗告人曾電詢國道第三隊，卻答稱：渠管轄區域祇到西螺交流道，但一般
    民眾又如何得知渠等管轄區域，員警僅告訴高速公路可行駛路肩，而未告知終止
    路肩之路段，此為行政上之瑕疵，不應責令抗告人負責，為此提出抗告，請求撤
    銷原裁定云云。
四、本院查：高速公路春節連續假期，交通部國道高速公路局及內政部警政署國道公
    路警察局，為疏解高速公路流量，於九十年一月二十四日、二十五日開放南向員
    林至西螺交流道（國道一號二一○公里至二三○公里）路段行駛路肩，並於員林
    交流道前豎立「開放路肩」之標誌兩面，以疏（引）導車流，且於西螺交流道前
    （二三○公里）及西螺交流道南向入口（二三一公里加一○○公尺）處各豎立「
    禁行路肩」標誌，用路人自應依標誌遵行；高速公路開放路肩行駛路段係依據該
    路段流量、路況而定，並隨時透過警廣、中廣及高速公路路況中心播報，國道四
    隊轄線（西螺至麻豆交流道）春節連續假期間，未有開放路肩行駛措施等情，有
    內政部警政署國道公路警察局第四警察隊九十年四月三日（九十）公警國四刑字
    第二七三四號函影本在卷可稽。抗告人抗告意旨稱：警方並未在員林交流道前豎
    立「開放路肩」之標誌，且未於西螺交流道前豎立「禁行路肩」標誌，尚與事實
    不合，不足採信。另抗告人指稱：其於員林交流道經員警告以可行駛路肩，惟該
    員警並未告知行駛路肩之結束區段，此員警執行勤務上之過失顯有瑕疵，不應責
    令抗告人負責云云。查：抗告人所述當時員警確曾告知可行駛路肩一情縱然屬實
    ，然員林交流道前本即豎立「開放路肩」之標誌兩面，已如前述，用路人原可依
    照該標誌指示，行駛路肩，而不待執勤員警之告知；縱然員警為加強紓解交通流
    量，不厭其煩告知用路人可行駛路肩一事，亦僅在重複提醒用路人，其功能等同
    於原所豎立於路旁之「開放路肩」標誌而已，並未因員警之重複告知而改變「開
    放路肩」之交通指示內容；況當時高速公路於西螺交流道前（二三○公里）豎有
    「禁行路肩」標誌，已如前述，用路人自應依標誌遵行，抗告人認員警既告知路
    肩可行駛，即應一併告知結束區段，否則即有行政疏失云云，尚有誤解。另證人
    即抗告人之夫甲○○於本院調查時為與抗告人抗告意旨相同之證述內容，基上說
    明，亦無可採。原處分機關依高速公路交通管制規則第九條第一項第二款、道路
    交通管理處罰條例第三十三條第一項、第六十三條第一項第一款規定裁處抗告人
    即異議人於限期內處罰鍰三千元，逾期則處罰鍰六千元，並記違規點數一點，核
    無不當，原審因而以本件異議為無理由，予以駁回。經本院審核全卷，原裁定依
    法確無不合，抗告人仍執前詞，指摘原裁定不當，洵無理由，其抗告應予駁回。
五、據上論結，應依刑事訴訟法第四百十二條，裁定如主文。
中      華      民      國      九十     年       七      月    十七    日
                                  臺灣高等法院臺中分院刑事第四庭
                                        審判長法官  吳  重  政
                                              法  官  劉  登  俊
                                              法  官  江  德  千
右正本證明與原本無異。
不得抗告。
                                              書記官  吳  麗  琴
中      華      民      國      九十     年       七      月     十八   日
                                                                        Ｉ


司法院資訊處製作；財團法人民間司法改革基金會備份。
